【裁判字號】    98,事聲,50
【裁判日期】    980831
【裁判案由】    聲明異議
【裁判全文】
臺灣嘉義地方法院民事裁定              98年度事聲字第50號
聲明異議人
即 債權 人  台新國際商業銀行股份有限公司
法定代理人  蔡孟
相  對  人
即 債務 人  甲○○
上列聲明異議人即債權人因與相對人即債務人間消費者債務清理
事件，對於民國98年7月30日本院司法事務官97年度執消債更字
第22號裁定提出異議，本院裁定如下：
    主  文
異議駁回。
異議費用由聲明異議人負擔。
    理  由
一、按關於更生或清算之程序，除本條例別有規定外，準用民事
    訴訟法之規定，消費者債務清理條例第15條定有明文。復按
    當事人對於司法事務官處理事件所為之終局處分，得於處分
    送達後10日之不變期間內，以書狀向司法事務官提出異議。
    司法事務官認前項異議有理由時，應另為適當之處分；認異
    議為無理由者，應送請法院裁定之。法院認第一項之異議為
    有理由時，應為適當之裁定；認異議為無理由者，應以裁定
    駁回之，民事訴訟法第240條之4第1至3項亦定有明文。查本
    件聲明異議人（下稱異議人）就本院司法事務官於98年7月3
    0日以97年度執消債更字第22號認可債務人更生方案裁定之
    終局處分，聲明不服提起異議，是本院自應依法就司法事務
    官所為之處分，審究異議人之異議有無理由，合先敘明。
二、聲明異議意旨略以：相對人即債務人所有坐落嘉義縣民雄鄉
    ○○村○○鄰○○○街178號之不動產鑑價預估市值約新臺幣
    （下同）280萬元至300萬元，以9成金額預估法拍賣價，扣
    除臺灣中小企業銀行股份有限公司房屋貸款1,487,206元後
    得1,032,794至1,212,794元，債務人所提更生方案總清償金
    額為519,456元，顯低於不動產處分後之金額，依消費者債
    務清理條例第64條第2項第3款規定，法院不得認可更生方案
    。又債務人雖願於更生方案履行期間之2年內處分其所有之
    不動產，並於清償抵押權後若有剩餘價值，將依債權比例分
    配給各無擔保債權人，惟若債務人更生方案履行2年間無法
    處分或不處分不動產，是否有相關法令明訂罰則確保全體無
    擔保債權人權益，而更生方案履行完畢後無擔保無優先權之
    債權即獲免責，債權人是否可以要求債務人處分不動產，均
    有疑義，更生方案認可裁定未就上述審酌考量，損及全體無
    擔保無優先權債權人權益，為此聲明異議等語。
三、按債務人有薪資、執行業務所得或其他固定收入，法院認更
    生方案之條件公允者，得不經債權人會議可決，逕依債務人
    之聲請或依職權以裁定認可更生方案，消費者債務清理條例
    第64條第1項定有明文。次按消費者債務清理條例之制定，
    乃為使負債務之消費者得依本條例所定程序清理其債務，保
    障債權人之公平受償，以謀求消費者經濟生活之更生，故除
    有本條例第63條第1項、第64條第2項所定情形外，法院得斟
    酌裁量認可更生方案。又法院逕行裁定認可更生方案前，應
    將更生方案之內容及債務人之財產及收入狀況報告書通知債
    權人，並使債權人有陳述意見之機會，惟債權人所為之陳述
    ，僅供法院判斷是否逕行裁定認可更生方案之參考，並無拘
    束法院之效力。經查：
  (一)本院裁准債務人開始更生程序後，債務人提出更生方案，以
    其每月收入20,000元，扣除其每月必要生活支出14,589元後
    ，所剩金額5,411元，作為每月（期）更生還款金額，清償
    期為8年（共96期），總清償金額為519,456元。另債務人名
    下房地各1筆（嘉義縣民雄鄉○○段275之6地號及其上同段6
    80建號，門牌號碼為嘉義縣民雄鄉○○村○○鄰○○○街178
    號），債務人願於更生方案履行期間之2年內處分其所有之
    不動產，並於清償抵押債權後如有剩餘價值將依債權比例分
    配給各個無擔保之債權人，本院司法事務官以該更生方案係
    公允適當且可行，予以認可。
  (二)按無擔保及無優先權債權受償總額，顯低於法院裁定開始更
    生程序時，依清算程序所得受償之總額者，法院不得為更生
    方案之認可，消費者債務清理條例第64條第2項第3款定有明
    文。異議人主張債務人名下不動產預估市值，扣除所欠有擔
    保債務總額後，尚有百餘萬元之處分利益，債務人所提更生
    方案清償金額顯低於不動產處分後之金額，符合上開不得認
    可更生方案規定，且債務人如不依期限處分不動產，有損債
    權人權益云云。然本件依更生方案，債務人應於履行期間之
    2年內處分其所有不動產，並於清償抵押債權後如有剩餘價
    值，依債權比例分配給各個無擔保債權人，非如異議人指稱
    更生方案僅總清償金額519,456元，本件應無上開條款規定
    不得認可更生方案情事，且若債務人未依上開更生條件履行
    ，債權人得依消費者債務清理條例第74條規定，以更生方案
    為執行名義聲請強制執行，亦無異議人所稱得不處分不動產
    情形，異議人上開異議，尚非有理。
四、本件更生方案，債務人以每月收入扣除每月必要生活費用後
    所餘全數作為更生期間每月還款金額，清償期為8年（96期
    ），清償總額為519,456元，且債務人願於更生方案履行期
    間之2年內自行處分其所有之不動產，並將處分總額償還有
    擔保銀行後之餘額，全數償還無擔保銀行，堪認債務人有履
    行更生方案之誠意，債務人之更生方案核屬公允、適當、可
    行，自應予以認可。此外，本件查無消費者債務清理條例第
    63條第1項或同條例64條第2項所定不應或不得認可更生方案
    之消極事由存在。從而，本院司法事務官逕依同條例第64條
    第1項裁定予以認可債務人所提更生方案，並依同條例第62
    條第2項酌定其生活限制，經核並無不合，異議人聲明異議
    ，為無理由，應予駁回。
五、依民事訴訟法第240條之4第3項、第95條、第78條，裁定如
    主文。
中    華    民    國    98    年    8     月    31    日
                  民事第二庭  法  官  陳端宜
上為正本係照原本作成。
如不服本裁定，應於裁定送達後10日內，以書狀向本院提出抗告
，並繳納抗告費新臺幣1千元。
中    華    民    國    98    年    8     月    31    日
                              書記官  王美珍


司法院資訊處製作；財團法人民間司法改革基金會備份。
